臺灣臺南地方法院刑事判決
111年度金訴字第63號
公  訴  人  臺灣臺南地方檢察署檢察官
被      告  李介中


選任辯護人  陳進長律師
上列被告因洗錢防制法等案件，經檢察官提起公訴（110年度偵
字第13866、20402、23726號），被告於本院受命法官行準備程
序中就被訴事實為有罪之陳述，經合議庭裁定改由受命法官獨任
依簡式審判程序審理，並判決如下：
    主  文
李介中幫助犯洗錢防制法第十四條第一項之一般洗錢罪，處有期
徒刑肆月，併科罰金新臺幣參萬元，罰金如易服勞役，以新臺幣
壹仟元折算壹日。
    事  實
一、李介中依社會生活之通常經驗可知，一般人無故取得他人金
    融帳戶使用之行為常與財產犯罪密切相關，可預見提供帳戶
    予他人使用，可能幫助犯罪份子作為不法收取款項之用，並
    供該人將犯罪所得款項匯入，藉此掩飾犯罪所得之真正去向
    。竟仍基於容任該結果發生亦不違背其本意之幫助詐欺取財
    與掩飾詐欺所得去向洗錢之不確定故意，於民國110年2月間
    某日起，在網路Facebook（下稱：臉書）社群網站上，見暱
    稱「王志平」之人（真實姓名為王子睿，另由臺灣桃園地方
    檢察署偵辦中）所刊登「7天賺2萬」之廣告後，因缺錢花用
    ，遂依廣告上所留之資料，以通訊軟體與王子睿聯繫，再依
    指示分別於同年3月4日至8日間，接續將其所申設之中國信
    託商業銀行股份有限公司000-000000000000號帳戶（下簡稱
    中國信託帳戶）、中華郵政股份有限公司000-000000000000
    00號帳戶（下簡稱：郵局帳戶）之存摺、提款卡及密碼等物
    ，在桃園市交付予王子睿，以此方式幫助王子睿及其所屬之
    詐騙集團實施詐欺犯罪使用及掩飾犯罪所得之去向。嗣王子
    睿所屬之詐騙集團成員取得上開帳戶資料後，即共同基於為
    自己不法所有之犯意，推由其中之不詳成員分別於附表二所
    示之時間、方式，向附表二所示之人施以如附表二所示詐術
    ，致渠等陷於錯誤後，分別匯款如附表二所示之金額至李介
    中上揭中國信託及郵局帳戶內。嗣因附表二所示之人發覺受
    騙，分別報警循線查悉上情。
二、案經王淑盈訴由嘉義縣警察局竹崎分局、鄒湘萍訴由彰化縣
    警察局鹿港分局、江坤彬訴由臺南市政府警察局第四分局報
    告臺灣臺南地方檢察署檢察官偵查起訴。
    理  由
一、按被告李介中所犯為死刑、無期徒刑、最輕本刑3年以上有
    期徒刑以外之罪，亦非高等法院管轄之第一審案件，其於準
    備程序中就被訴事實為有罪之陳述，經告知簡式審判程序之
    旨，並聽取檢察官及被告之意見後，本院合議庭依刑事訴訟
    法第273條之1第1項規定裁定進行簡式審判程序，是本案之
    證據調查，依同法第273條之2規定，不受同法第159條第1項
    、第161條之2、第161條之3、第163條之1及第164條至第170
    條所規定證據能力認定及調查方式之限制，合先敘明。
二、上開犯罪事實，有下述之證據可以為證(卷證編號如附表一
    所示)：
　㈠被告於警詢、偵查及本院準備與審判程序中之自白。
　㈡證人即告訴人王淑盈、鄒湘萍、江坤彬；證人即告訴人江坤
    彬之配偶簡慧霞，分別於警詢中之證言。
　㈢被告指認詐騙集團成員王子睿之指認犯罪嫌疑人紀錄表3份。
　㈣桃園市政府警察局蘆竹分局大竹派出所受理各類案件紀錄表
    、受理案件證明單、內政部警政署反詐騙諮詢專線紀錄表、
    受理詐騙帳戶通報警示簡便格式表、金融機構聯防機制通報
    單各1份(附表二編號1部分)。
  ㈤告訴人王淑盈之中國信託銀行帳戶對帳單、台新銀行匯款單
    、帳戶個資檢視表各1份(附表二編號1部分)。
  ㈥被告系爭郵局帳戶立帳申請書、歷史交易清單各1份(附表二
    編號1部分)。
  ㈦被告自白書1份。
  ㈧被告系爭中國信託銀行帳戶基本資料、存款交易明細各1份(
    附表二編號2部分)。
  ㈨新竹市警察局第二分局東勢派出所受理各類案件紀錄表、受
    理案件證明單、內政部警政署反詐騙諮詢專線紀錄表、受理
    詐騙帳戶通報警示簡便格式表、金融機構聯防機制通報單各
    1份(附表二編號2部分)。
  ㈩告訴人鄒湘萍帳戶明細資料1份(附表二編號2部分)。
  證人簡慧霞合作金庫銀行存摺明細資料影本、臨櫃匯款申請
    書、詐騙集團成員LINE對話紀錄、帳戶個資檢視表各1份(附
    表二編號3部分)。
  內政部警政署反詐騙諮詢專線紀錄表、臺北市政府警察局士
    林分局社子派出所受理各類案件紀錄表、通報警示簡便格式
    表、受理案件證明單各1份(附表二編號3部分)。
  被告系爭郵局帳戶開戶基本資料、歷史交易清單各1份(附表
    二編號3部分)。
  王子睿持被告系爭郵局帳戶提款卡提款之監視器錄影擷取畫
    面2張(附表二編號3部分)。
  本院公務電話紀錄2份。
    等件可證，足認被告任意性之自白確與事實相符，堪以採  
    信；是本案事證明確，被告犯行洵堪認定，應予依法論科。
三、論罪科刑：
　㈠按刑法上之幫助犯，係對於犯罪與正犯有共同之認識，而以
    幫助之意思，對於正犯資以助力，而未參與實施犯罪之行為
    者而言。經查，本件被告基於幫助之意思，將其申辦之系爭
    帳戶提款卡及密碼提供予詐欺集團成員，容任該集團成員用
    以詐欺取財，並以此輾轉方式製造金流斷點，掩飾、隱匿詐
    欺犯罪所得之本質及去向以洗錢，顯係基於幫助詐欺取財及
    幫助洗錢之不確定故意，且所為提供系爭帳戶提款卡及密碼
    予他人之行為，屬該等犯罪構成要件以外之行為。核其所為
    ，係犯刑法第30條第1項前段、第339條第1項之幫助詐欺取
    財罪，及刑法第30條第1項前段、洗錢防制法第14條第1項之
    幫助一般洗錢罪。
　㈡被告以交付系爭帳戶存摺、提款卡及密碼之一行為，侵害告
    訴人等人之財產法益，同時觸犯幫助詐欺取財罪及幫助一般
    洗錢罪，為想像競合犯，應依刑法第55條前段規定，從一重
    論以幫助一般洗錢罪。
　㈢被告基於幫助之犯意而為一般洗錢罪，應依刑法第30條第2項
    規定，按正犯之刑減輕之。又被告於審判中自白洗錢犯罪，
    依洗錢防制法第16條第2項規定，減輕其刑，並依刑法第70
    條規定遞減之。
　㈣爰審酌被告率爾將系爭2本帳戶存摺、提款卡及密碼提供予詐
    欺集團成員使用，助長訛詐風氣，使執法人員難以追查贓款
    流向，造成告訴人等被詐騙蒙受金錢損失，本案告訴人等匯
    入被告提供之帳戶，損失金額高達新台幣(下同)134萬餘元
    實有不該。惟念被告並未實際參與本案詐欺取財、洗錢之犯
    行，且犯後終能坦承所為，並供出王子睿其人，得使檢警繼
    續追查幕後正犯，顯見犯後態度尚非極為惡劣。兼衡被告自
    陳其為高職畢業之智識程度、目前於飲料店打工、月薪28,0
    00元 、未婚、無子女、父母親年約50多歲，1個姐姐，均毋
    需被告負擔扶養責任等一切情狀(見本院卷第82頁)，爰量處
    如主文所示之刑，並就罰金刑部分諭知如易服勞役之折算標
    準，以示懲儆。
四、被告雖未曾因故意犯罪受有期徒刑以上刑之宣告，有臺灣高
    等法院被告前案紀錄表在卷可查(見本院卷第65頁)，其雖已
    坦承犯行，然犯後未曾嘗試與告訴人成立和解，亦未獲得告
    訴人等之諒解，且綜觀卷內資料，無從認定被告經此教訓，
    有知所警惕，無再犯之虞，而有宣判之刑以暫不執行為適當
    之情形，爰不予宣告緩刑。
五、沒收部分：
　　按刑法就犯罪所得沒收之相關規定，立法意旨係為預防犯罪
    ，符合公平正義，契合任何人都不得保有犯罪所得之原則，
    遂將原刑法得沒收之規定，修正為應沒收之。然沒收犯罪所
    得之範圍，應僅以行為人實際因犯罪所獲得之利益為限，倘
    行為人並未因此分得利益，或缺乏證據證明行為人確實因犯
    罪而有所得，自不應憑空推估犯罪所得數額並予以宣告沒收
    ，以免侵害行為人之固有財產權。是行為人是否因犯罪而有
    所得，且實際取得數目多寡，應由事實審法院審酌卷內人證
    、物證、書證等資料，依據證據法則，綜合研判認定之。經
    查，本案並無積極證據足認被告因其幫助詐欺取財及幫助洗
    錢犯行，有自詐欺集團成員處獲取利益或對價，自不生犯罪
    所得應予沒收之問題。又被告所提供之系爭帳戶之提款卡及
    密碼，已由詐欺集團成員持用，未據扣案，而該等物品可隨
    時停用、掛失補辦，且就沒收制度所欲達成之社會防衛目的
    亦無助益，不具刑法上之重要性，而無宣告沒收、追徵之必
    要，併予說明。　　
據上論斷，應依刑事訴訟法第273條之1第1項、第299條第1項前
段，洗錢防制法第14條第1項、第16條第2項，刑法第11條前段、
第30條、第339條第1項、第55條、第42條第3項，刑法施行法第1
條之1第1項，判決如主文。
本案經檢察官 黃銘瑩 提起公訴，檢察官 陳于文 到庭執行職務
。
中　　華　　民　　國　　111 　年　　3 　　月　　31　　日
                  刑事第三庭   法　官  蔡直青
以上正本證明與原本無異。
如不服本判決應於收受本判決後20日內向本院提出上訴書狀，並
應敘述具體理由。其未敘述上訴理由者，應於上訴期間屆滿後20
日內向本院補提理由書狀（均須按他造當事人之人數附繕本）「
切勿逕送上級法院」。 
　　　　　　　　　             書記官  鄭瓊琳
中　　華　　民　　國　　111 　年　　3 　　月　　31　　日
附錄本案論罪科刑法條：
刑法第30條
①幫助他人實行犯罪行為者，為幫助犯。雖他人不知幫助之情者
  ，亦同。
②幫助犯之處罰，得按正犯之刑減輕之。
刑法第339條
①意圖為自己或第三人不法之所有，以詐術使人將本人或第三人
  之物交付者，處5年以下有期徒刑、拘役或科或併科500,000元
  以下罰金。
②以前項方法得財產上不法之利益或使第三人得之者，亦同。前2
  項之未遂犯罰之。
洗錢防制法第2條
本法所稱洗錢，指下列行為：
一、意圖掩飾或隱匿特定犯罪所得來源，或使他人逃避刑事追訴
    ，而移轉或變更特定犯罪所得。
二、掩飾或隱匿特定犯罪所得之本質、來源、去向、所在、所有
    權、處分權或其他權益者。
三、收受、持有或使用他人之特定犯罪所得。
洗錢防制法第14條
①有第2條各款所列洗錢行為者，處7年以下有期徒刑，併科新臺
  幣5,000,000元以下罰金。
②前項之未遂犯罰之。
③前2項情形，不得科以超過其特定犯罪所定最重本刑之刑。

附表一：
  ①嘉竹警偵字第1100010328號偵查卷宗，以下簡稱警一卷。
  ②臺灣臺南地方檢察署110年度偵字第13866號偵查卷宗，以下
    簡稱偵一卷。
  ③鹿警分偵字第1100010130B號偵查卷宗，以下簡稱警二卷。
  ④臺灣臺南地方檢察署110年度偵字第20402號偵查卷宗，以下
    簡稱偵二卷。
  ⑤南市警四偵字第1100170210號偵查卷宗，以下簡稱警三卷。
  ⑥臺灣臺南地方檢察署110年度偵字第23726號偵查卷宗，以下
    簡稱偵三卷。
  ⑦臺灣臺南地方法院111度金訴字第63號刑事卷宗，以下簡稱本
    院卷。
附表二：
編號 告訴人即被害人 詐    騙    方    式 匯款時間/匯款金額（新臺幣） 詐騙帳戶 1 王淑盈 不詳詐騙集團成員，於110年3月8日21時許，撥打電話予王淑盈，佯稱其在網路賣場所購買「西堤餐券」及相關商品之付款方式誤設為重複扣款，須更設定以維權益云云，因此致王淑盈陷於錯誤，依指示操作網路銀行誤匯款項。 110年3月9日10時25分，匯款69萬8699元。 李介中郵局帳戶 2 鄒湘萍 不詳詐騙集團成員，於110年1月間經由網路交友軟體結識鄒湘萍後，於同年3月4日間，介紹網路投資平台予鄒湘萍表示可投資獲利，鄒湘萍因之陷於錯誤，陸續匯款參與投資，事後無法取回投資款項。 ①110年3月10日10時5分，匯款10萬元。 ②110年3月10日10時6分   ，匯款10萬元。 李介中中國信託銀行帳戶 3 江坤彬 不詳詐騙集團成員，於110年3月7日21時許，撥打電話予江坤彬，佯稱係其姪女，後又以通訊軟體聯繫表示有借款需求云云，因此致江坤彬陷於錯誤，委請其配偶簡慧霞前往銀行臨櫃匯交借款。 110年3月8日13時35分，匯款45萬元。 李介中郵局帳戶